【裁判字號】    95,台上,5125
【裁判日期】    950921
【裁判案由】    違反公職人員選舉罷免法
【裁判全文】
最高法院刑事判決            九十五年度台上字第五一二五號
上  訴  人   甲○○
             乙○○
共      同
選任辯護人  謝政達律師
上列上訴人等因違反公職人員選舉罷免法案件，不服台灣高等法
院花蓮分院中華民國九十五年六月三十日第二審判決（九十五年
度選上訴字第五號，起訴案號：台灣花蓮地方法院檢察署九十四
年度選偵字第五、八、九、一０、一一、二０、二四號），提起
上訴，本院判決如下：
    主  文
原判決關於甲○○、乙○○部分撤銷，發回台灣高等法院花蓮分
院。
    理  由
本件原判決認定上訴人乙○○之子即上訴人甲○○欲參選花蓮縣
第十六屆縣議會議員選舉，二人為期甲○○能順利當選，乃共同
基於概括之犯意聯絡，先推由乙○○出面自民國九十四年七月八
日起向陳銀海陸續以每張新台幣（下同）六百元之價格，購買桌
面印有「宴席包辦甲○○（阿諾）000000000 0000000000」之紅
色方桌（下稱紅色方桌）多張，以供作賄選之用。旋自同年七月
八日後某日起至九月間某日止，連續在花蓮縣境內，分別由甲○
○交付有投票權人之蘇文正、林廣生、劉福壽、謝德川及柯秋英
等五人，由乙○○交付有投票權之周福生、鍾金財、李阿美、王
美仔、蘇阿猛五人各一張紅色方桌，約定蘇文正等十人應於收受
上開紅色方桌後，投票支持甲○○，蘇文正、林廣生、劉福壽、
謝德川、周福生、鍾金財、柯秋英、李阿美、王美仔、蘇阿猛等
人（業經判刑定讞），乃分別同意將選票投給甲○○後收受該紅
色方桌各一張等情。因而撤銷第一審關於上訴人等部分之不當判
決，改判仍論處其共同連續對於有投票權之人，交付賄賂，而約
其投票權為一定之行使罪刑。固非無見。惟查：本件上訴人等因
違反公職人員選舉罷免法案件，經原審分別判處乙○○有期徒刑
六月，併科罰金六十萬元；甲○○有期徒刑五月，併科罰金五十
萬元。然上訴人等於犯罪時之刑法第四十一條第一項前段規定：
「犯最重本刑為五年以下有期徒刑以下之刑之罪，而受六個月以
下有期徒刑或拘役之宣告，因身體、教育、職業、家庭之關係或
其他正當事由，執行顯有困難者，得以（銀元）一元以上三元以
下折算一日，易科罰金。」又上訴人等行為時之易科罰金折算標
準，修正前罰金罰鍰提高標準條例第二條前段（現已刪除）規定
，就其原定數額提高為一百倍折算一日，則本件上訴人行為時之
易科罰金折算標準，應以銀元三百元折算一日，經折算為新台幣
後，應以新台幣九百元折算為一日。惟九十五年七月一日修正公
布施行之刑法第四十一條第一項前段則規定：「犯最重本刑為五
年以下有期徒刑以下之刑之罪，而受六個月以下有期徒刑或拘役
之宣告者，得以新台幣一千元、二千元或三千元折算一日，易科
罰金。」比較修正前後之易科罰金折算標準，以九十五年七月一
日修正公布施行前之規定，較有利於受刑人，應依刑法第二條第
一項前段，適用修正前刑法第四十一條第一項前段規定，定其折
算標準，始稱適法。又上訴人等於犯罪時刑法第四十二條第二、
三項規定：「易服勞役以（銀元）一元以上三元以下折算一日，
但勞役期限不得逾六月」、「罰金總額折算逾六個月之日數者，
以罰金總額折算與六個月之日數比例折算」。而上訴人等行為時
易服勞役之折算標準，業據修正前罰金罰鍰提高標準條例第二條
前段規定，就其原定數額提高為一百倍折算一日，則本件上訴人
等行為時之易服勞役折算標準，應以銀元三百元折算一日，即新
台幣九百元折算一日。惟九十五年七月一日修正公布施行之刑法
第四十二條第三、五項規定：「易服勞役以新台幣一千元、二千
元或三千元折算一日，但勞役期限不得逾一年」、「勞役總額折
算逾一年之日數者，以罰金總額與一年之日數比例折算」。比較
新舊法，修正後之易服勞役折算標準固較有利於上訴人等，但其
勞役期限，則以修正前之規定較有利於受刑人，自應依刑法第二
條第一項規定，分別適用最有利於行為人之法律。原審於判決時
，新法雖已修正公布，但尚未施行，今新刑法已經施行，原審裁
判時未能及時比較適用，就此而言，原判決即有適用法則不當之
違法，自屬無可維持；因屬易刑處分之易科罰金、易服勞役之折
算標準，及易服勞役之期限審定，關乎事實審審判職權之行使，
本院無從自為判決。上訴意旨雖未指摘及此，然為本院得依職權
調查之事項，應認原判決關於上訴人等部分，有發回更審之原因
。又，更審時就從刑之褫奪公權宣告事項，倘仍為科刑判決，併
希注及新舊法之比較適用。
據上論結，應依刑事訴訟法第三百九十七條、第四百零一條，判
決如主文。
中    華    民    國  九十五  年    九    月  二十一  日
                      最高法院刑事第二庭
                          審判長法官  紀  俊  乾
                                法官  黃  正  興
                                法官  陳  東  誥
                                法官  池  啟  明
                                法官  洪  佳  濱
      本件正本證明與原本無異
                                      書  記  官
中    華    民    國  九十五  年    九    月  二十五  日
                                                Ａ


司法院資訊處製作；財團法人民間司法改革基金會備份。
